---
title: "Datos Macroeconónicos de EEUU"
output:
  html_document:
    df_print: paged
  pdf_document: default
  html_notebook: default
---
By: Ael-Dev

## Descripción de los Datos

Los datos macroeconómicos de Estados Unidos proporcionan información crucial sobre variables como el Producto Interno Bruto (GDP), tasas de interés, desempleo, entre otros indicadores económicos clave.

```{r, echo = FALSE}
#library(data.table)
#data <- fread('https://raw.githubusercontent.com/ecabestadistica/series-temporales-multivariantes/master/2.%20Casos%20de%20estudio%20en%20R/A.%20Datos%20macroecon%C3%B3micos%20de%20USA/blanchQua.csv')
#head(data)
```

```{r, echo = FALSE}
#install.packages("vars")
#install.packages("MTS")
#??vars
#??MTS
#install.packages("ggfortify")
#install.packages("rlang")
```


## Importar paquetes en R
```{r}
# lectura del dataset
library(readr)

# test ADF de estacionariedad
library(tseries)

# plot
library(ggplot2)
library(ggfortify)

## Dividir la serie en conjunto de entrenamiento y de prueba
library(dplyr)
```

## Cargando los datos
```{r}
data <- read_csv('https://raw.githubusercontent.com/ecabestadistica/series-temporales-multivariantes/master/2.%20Casos%20de%20estudio%20en%20R/A.%20Datos%20macroecon%C3%B3micos%20de%20USA/blanchQua.csv',
                 col_types = cols(
                                   dates = col_double(),
                                   GDP = col_double(),
                                   U = col_double()
                                   )
                 )
head(data)
```

```{r}
class(data)
```

## Análisis exploratorio de los datos
```{r}
# Convertir a objeto ts
gdp <- ts(data$GDP, start = c(1948, 2), freq = 4) # 4 trimestres
une <- ts(data$U, start = c(1948, 2), freq = 4)
```


```{r}
# Gráfico con plot:
data.bv <- cbind(gdp, une)
plot(data.bv)
```

```{r}

library(ggplot2)
#install.packages("ggfortify")
library(ggfortify)
autoplot(data.bv )
```

```{r}

## Dividir la serie en conjunto de entrenamiento y de prueba
library(dplyr)

n_obs=10
end=dim(data.bv)[1]
X_train = data.bv[1:(end-n_obs),]
X_test = data.bv[(end-n_obs+1):end,]
dim(X_test)

```


```{r}
####### Prueba de estacionariedad
apply(X_train, 2, adf.test) #2 para especificar que lo queremos aplicar por columnas
```
#### Todos los p-values son < 0.05, => no hay que diferenciar las series

## Creando el modelo VAR
```{r}
# Identificación del orden del modelo
library(vars)
VARselect(X_train, type = "none", lag.max = 10)
```


#### Seleccionaremos el criterio AIC, el cual nos indica un VAR de orden 2
```{r}
# Creando el modelo
var.a <- vars::VAR(X_train,
                   
                   lag.max = 10,
                   
                   ic = "AIC",
                   
                   type = "const")

summary(var.a)
```


## Causalidad de Granger 
```{r}
# verificar si estas 2 series estan correlacionadas
causality(var.a, cause = c("gdp"))
causality(var.a, cause = c("une"))
```
dado que los p-values <0.05,  => hay presencia de una causalidad bidireccional

```{r}
## Diagnosis del modelo (Portmanteau test para objetos var) o analisis de sus residuos, donde la funcion permite realizar un test de hipotesis de los residuos.

# Deseamos obtener un p-valor > 0.05.

# Posibles soluciones si es < 0.05:
# a) Cambiar el orden del modelo.
# b) Cambiar el tipo de modelo.
# c) Añadir otro paso de diferenciación o transformar con logaritmos.

bv.serial= serial.test(var.a)
bv.serial
```
en este caso el p-value > 0.5 por lo que cumple lo que se buscaba.



```{r}
# ploteando la diagnosis
plot(bv.serial, names = "gdp")
plot(bv.serial, names = "une")

```

## Forecasting usando el modelo VAR (Hallando los pronósticos)

### Respecto a GDP
```{r}
predictions <- predict(var.a, n.ahead = 10, ci = 0.95)
plot(predictions, names = "gdp")
```

### Respecto a une
```{r}
predictions <- predict(var.a, n.ahead = 10, ci = 0.95)
plot(predictions, names = "une")
```


```{r}

# OTRA FORMA DE GRAFICAR
fanchart(predictions, names = "gdp")
fanchart(predictions, names = "une")
```

## Evaluación del modelo
```{r}
pred=predictions$fcst
rmse=sqrt(mean((X_test[,1]-pred$gdp)^2))
cat('RMSE gdp: ', rmse)
rmse=sqrt(mean((X_test[,2]-pred$une)^2))
cat('RMSE une: ', rmse)
```
se observa que se obtiene resultados aceptables teniendo en cuenta que se observa 2 datos en el pasado


## Reentrenando el modelo con todos los datos
```{r}
# Identificación del orden del modelo
VARselect(data.bv, type = "none", lag.max = 10)


# Creando el modelo
var.a <- vars::VAR(data.bv,
                   lag.max = 10,
                   ic = "AIC",
                   type = "const")

summary(var.a)
```


```{r}
# Causalidad de Granger 
causality(var.a, cause = c("gdp"))
causality(var.a, cause = c("une"))

```

```{r}
## Diagnosis del modelo (Portmanteau test para objetos var)

bv.serial= serial.test(var.a)
bv.serial
```
pasa la prueba


```{r}
# graficando la diagnosis
plot(bv.serial, names = "gdp")
plot(bv.serial, names = "une")
```

```{r}
# Forecasting usando el modelo VAR (Hallando los pronósticos)
predictions <- predict(var.a, n.ahead = 15, ci = 0.95)
plot(predictions, names = "gdp")

predictions <- predict(var.a, n.ahead = 15, ci = 0.95)
plot(predictions, names = "une")
```

```{r}
# Otro gráfico 
fanchart(predictions, names = "gdp")
fanchart(predictions, names = "une")
```
## Más predicciones hacia el futuro
```{r}
# "n.ahead = 50" (perdemos precisión)
predictions <- predict(var.a, n.ahead = 50, ci = 0.95)
plot(predictions, names = "gdp")

predictions <- predict(var.a, n.ahead = 50, ci = 0.95)
plot(predictions, names = "une")
```
Se observa que se pierde precisión(capacidad predictiva)


```{r}
# Otro gráfico 
fanchart(predictions, names = "gdp")
fanchart(predictions, names = "une")
```
## Calcular el tamaño de los intervalos de confianza
```{r}
# preferentemente un 95% de confianza
diff_IC_gdp=predictions$fcst$gdp[,3]-predictions$fcst$gdp[,2] # retorna los intervalos de confianza
plot(diff_IC_gdp, main="Longitud de los IC vs cantidad de pronósticos a futuro - GDP", xlab='Cantidad de datos pronosticados en el futuro', ylab='Longitud del IC')
```
El gráfico indica que no se debería pronosticar más de 12 datos al futuro con este modelo.


```{r}
diff_IC_une=predictions$fcst$gdp[,3]-predictions$fcst$une[,2]
plot(diff_IC_une, main="Longitud de los IC vs cantidad de pronósticos a futuro - UNE", xlab='Cantidad de datos pronosticados en el futuro', ylab='Longitud del IC')
```
El gráfico indica que no se debería pronosticar más de 12 o 16 datos al futuro con este modelo.

De los gráficos se observa que cuantos más datos al futuro pronosticamos, mayor error se obtiene, perdiendo la precision.
