---
title: "PRECIOS DEL ORO Y LA PLATA"
output:
  html_document:
    df_print: paged
  pdf_document: default
---

By: Ael-Dev



## Diccionario de variables:

    "Date": Fecha en la que se registró el precio
    "gold": Precio del oro en la fecha dada
    "silver": Precio de la plata en la fecha dada
    "plat": Precio del platino en la fecha dada
    "pall": Precio del paladio en la fecha dada

## Leer dataset

```{r}
library(readr)

data <- read_csv('https://raw.githubusercontent.com/ecabestadistica/series-temporales-multivariantes/master/2.%20Casos%20de%20estudio%20en%20R/D.%20Comodities%20Oro%20y%20Plata/comodity_price.csv',
                 col_types = cols(
                  #                 date = col_double(),
                                   gold = col_double(),
                                   silver = col_double(),
                                   plat = col_double(),
                                   pall = col_double()
                                   )
                 )
class(data)
head(data)
```

## Graficando las series
```{r}
# Crear un lienzo para los 4 gráficos
par(mfrow = c(2, 2))

# Gráfico 1: Gold
plot(data$gold, main = "Gold Prices", ylab = "Price", type = "l", col = "gold")

# Gráfico 2: Silver
plot(data$silver, main = "Silver Prices", ylab = "Price", type = "l", col = "green")

# Gráfico 3: Platinum
plot(data$plat, main = "Platinum Prices", ylab = "Price", type = "l", col = "purple")

# Gráfico 4: Palladium
plot(data$pall, main = "Palladium Prices", ylab = "Price", type = "l", col = "orange")
```


## Crear las series de tipo ts
```{r}
# aplicando transformacion logaritmica
gold <- ts(log(data$gold),start=c(1993,11),frequency=12)
silver <- ts(log(data$silver),start=c(1993,11),frequency=12)
plat <- ts(log(data$plat),start=c(1993,11),frequency=12)
pall <- ts(log(data$pall),start=c(1993,11),frequency=12)
```


## Graficar Gold y Silver
```{r}
par(mfrow=c(1,1))
plot.ts(cbind(gold,silver), plot.type="single", ylab="",col = 4:3)
legend("topleft",legend=c("gold","silver"),col=4:3,lty=1,bty='n')

```

## Una sola serie con las dos
```{r}
data <- ts.union(gold,silver)
```


## Prueba estacionariedad

H0: No estacionaria
H1: Estacionaria
```{r}
library(tseries)
apply(data, 2, adf.test) #2 para especificar que lo queremos aplicar por columnas

```
Los resultados indican que las series no son estacionarias.

## Diferenciando las series
```{r}
library(MTS)
stnry = diffM(data)
```

## Volviendo a hacer el test:
```{r}
apply(stnry, 2, adf.test)
```
Las series son estacionarias (p < 0.05)


```{r}
plot.ts(stnry)
```

## Identificación del orden del modelo
```{r}
library(vars)
VARselect(stnry, type = "none", lag.max = 10)
```

## Creando el modelo
```{r}

var.a <- vars::VAR(stnry,
                   
                   lag.max = 10,
                   
                   ic = "AIC",
                   
                   type = "none")

summary(var.a)
```


## Diagnosis del modelo (Portmanteau test para objetos var)

h0: no hay autocorrelación en los residuos de la serie temporal
h1: existen autocorrelaciones significativas en los residuos de la serie temporal
```{r}
bv.serial=serial.test(var.a)
bv.serial
```


```{r}
plot(bv.serial, names = "gold")
plot(bv.serial, names = "silver")
```


## Forecasting usando el modelo VAR
```{r}
fcast = predict(var.a, n.ahead = 20)
plot(fcast)
```

## Forecast solo para gold
```{r}
# guardar la serie de tiempo
gold = fcast$fcst[1]; gold 

# Extrayendo la columna de pronósticos
x = gold$gold[,1]; x
```
### Invirtiendo la diferenciación

```{r}
tail(data)
```

```{r}
x = cumsum(x) + 7.424118

plot.ts(x)
```

## Combinando los datos reales y la predicción en una sola serie de tiempo
```{r}
goldinv =ts(c(data[,1], x),
           start = c(1993,11), frequency = 12)
```


## Dibujando todo 
```{r}
plot(goldinv)
plot.ts(goldinv[200:261])
```
## Plot avanzado con separación visual entre lo real y lo pronosticado
```{r}
library(lattice)
library(grid)
library(zoo)
```

## Objeto zoo
```{r}
# realizado un zoom
xx = zoo(goldinv[200:251]) # reservamos 52 datos (30 reales + 22 pred)
```

```{r}
xyplot(xx, grid=TRUE, panel = function(xx, y, ...){
  
  panel.xyplot(xx, y, col="red", ...)
  
  grid.clip(unit(21, "native"), just=c("right")) # añadimos 22-1 datos reales y el resto
  
  panel.xyplot(xx, y, col="green", ...) })
```

## Forecast silver
```{r}
fcast = predict(var.a, n.ahead = 30)
```

## Solo para silver
```{r}
silver = fcast$fcst[2]; silver 
```

## Extrayendo la columna de pronósticos
```{r}
y = silver$silver[,1]; y
```

## Invirtiendo la diferenciación
```{r}
tail(data)

y = cumsum(y) + 3.411313

plot.ts(y)
```

## Combinando los datos reales y la predicción en una sola serie de tiempo
```{r}
silverinv =ts(c(data[,2], y),
            start = c(1993,11), frequency = 12)
```


## Dibujando todo 
```{r}
plot(silverinv)
plot.ts(silverinv[200:261])
```


## Plot avanzado con separación visual entre lo real y lo pronosticado
```{r}
library(lattice)
library(grid)
library(zoo)
```


```{r}
## Objeto zoo
xx = zoo(silverinv[200:261])
```


```{r}
# En el parámetro grid.clip ponemos la cantidad de observaciones que son reales dentro de las 
# que hemos elegido. Hemos cogido 62 de las que 30 son pronósticos, así que grid.clip sería 32-1

xyplot(xx, grid=TRUE, panel = function(xx, y, ...){
  
  panel.xyplot(xx, y, col="red", ...)
  
  grid.clip(unit(31, "native"), just=c("right")) 
  
  panel.xyplot(xx, y, col="green", ...) })

```





