---
title: "Análisis de los indices del mercado financiero europeo"
output:
  html_document:
    df_print: paged
  pdf_document: default
---

By: Ael-Dev


## Descripción:

Contains the daily closing prices of major European stock indices: Germany DAX (Ibis), Switzerland SMI, France CAC, and UK FTSE. The data are sampled in business time, i.e., weekends and holidays are omitted

## Leer dataset

```{r}
data(EuStockMarkets)
head(EuStockMarkets)
class(EuStockMarkets)
```


```{r}
frequency(EuStockMarkets)
```


```{r}
start(EuStockMarkets)
```

## Análisis exploratorio
```{r}
# Crear un lienzo para los 4 gráficos
par(mfrow = c(2, 2))

# Gráfico 1: Gold
plot(EuStockMarkets[, "DAX"], main = "DAX", ylab = "Price", type = "l", col = "gold")

# Gráfico 2: Silver
plot(EuStockMarkets[, "SMI"], main = "SMI", ylab = "Price", type = "l", col = "green")

# Gráfico 3: Platinum
plot(EuStockMarkets[, "CAC"], main = "CAC", ylab = "Price", type = "l", col = "purple")

# Gráfico 4: Palladium
plot(EuStockMarkets[, "FTSE"], main = "FTSE", ylab = "Price", type = "l", col = "orange")
```

```{r}
# Con autoplot:
library(ggplot2)
library(ggfortify)

autoplot(EuStockMarkets)
```

## Dividir la serie en conjunto de entrenamiento y de prueba
```{r}
library(dplyr)
n_obs=30
end=dim(EuStockMarkets)[1]
X_train = EuStockMarkets[1:(end-n_obs),]
X_test = EuStockMarkets[(end-n_obs+1):end,]
dim(X_test)
```

## Prueba de estacionariedad

H0 (Hipótesis Nula): La serie temporal es no estacionaria, lo que implica que tiene una raíz unitaria.

H1 (Hipótesis Alternativa): La serie temporal es estacionaria, lo que significa que no tiene una raíz unitaria.

```{r}
library(tseries)
apply(X_train, 2, adf.test) #2 para especificar que lo queremos aplicar por columnas
```

Dado que todos los p-values son > 0.05, se rechaza h1, por lo que se sugiere diferenciar las series

## Diferenciando todo la mts 
```{r}
library(MTS)
stnry = diffM(X_train)

```


```{r}
## Aplicando el test:
apply(stnry, 2, adf.test)
```

Dado que todos los p-values son < 0.05, se acepta h1, esto quiere decir que todas las series son estacionarias

## VAR modeling
```{r}
plot.ts(stnry) # plot de las series diferenciadas

```

Se observa que las series lucen como una serie estacionaria.

### Identificación del orden del modelo
```{r}

library(vars)
VARselect(stnry, type = "none", lag.max = 10)

```

Según el criterio AIC sugiere un modelo de orden 9

### Creando el modelo
```{r}
var.a <- vars::VAR(stnry,
                   
                   lag.max = 10,
                   
                   ic = "AIC",
                   
                   type = "none")

summary(var.a)
```


### Causalidad de Granger
```{r}
causality(var.a, cause = c("DAX"))
causality(var.a, cause = c("SMI"))
causality(var.a, cause = c("CAC"))
causality(var.a, cause = c("FTSE"))
```
Se observa que los p-values son < 0.05, por lo que rechazamos H0: No instantaneous causality between: DAX and SMI CAC FTSE (la variable estudiada no causa a las demás), segun el resultado observamos que cada serie causa a las demás.

### Diagnosis del modelo (Portmanteau test para objetos var)

verificando si existe autocorrelacion entre los residuos

 - H0 (Hipótesis Nula): Los residuos son independientes (ruido blanco).
 - H1 (Hipótesis Alternativa): Los residuos no son independientes y presentan autocorrelación.

Nota: si P-value < 0.05 => rechazar h0, Esto significa que los residuos del modelo no son completamente aleatorios, sugiriendo que el modelo podría no estar capturando toda la información predictiva en los datos, y podrían existir autocorrelaciones en los residuos.
```{r}

serial.test(var.a)
```
El p-value es < 0.05, se desea obtener un p-valor > 0.05, por lo que se sugiere lo siguiente:

Posibles soluciones:
  a) Cambiar el orden del modelo.
  b) Cambiar el tipo de modelo.
  c) Añadir otro paso de diferenciación o transformar con logaritmos.
  

Estos modelos son a menudo tan complejos que no se puede alcanzar un resultado completamente 
satisfactorio sin cambiar mucho los datos con logaritmos o varios pasos de diferencias.


## Forecasting usando el modelo VAR (Hallando los pronósticos)
```{r}
# Adjust the margins to reduce the size
par(mar = c(4, 2, 2, 3) + 0.1)

# Generate the forecast
fcast = predict(var.a, n.ahead = 30)

# Plot the forecast
plot(fcast)
```



```{r}
# Solo para DAX 
DAX = fcast$fcst[1]; DAX 
```

```{r}
# Extrayendo la columna de pronósticos
x = DAX$DAX[,1]; x
```

## Invirtiendo la diferenciación
```{r}

tail(X_train)

x = cumsum(x) + 5961.45

plot.ts(x)
```

```{r}
# Combinando los datos reales y la predicción en una sola serie de tiempo
start(EuStockMarkets)
frequency(EuStockMarkets)

DAXinv =ts(c(X_train[,1], x),
           start = c(1991,130), frequency = 260)

# Dibujando todo 
plot(DAXinv)
plot.ts(DAXinv[1760:1860]) # zoom

```

```{r}
# Plot avanzado con separación visual entre lo real y lo pronosticado
library(lattice)
library(grid)
library(zoo)

# Objeto zoo
xx = zoo(DAXinv[1760:1860])

# En el parámetro grid.clip ponemos la cantidad de observaciones que son reales dentro de las 
# que hemos elegido. Hemos cogido 101 de las que 30 son pronósticos, así que grid.clip sería 71-1

xyplot(xx, grid=TRUE, panel = function(xx, y, ...){
  
  panel.xyplot(xx, y, col="red", ...)
  
  grid.clip(unit(70, "native"), just=c("right")) 
  
  panel.xyplot(xx, y, col="green", ...) })

# Como vemos si nos vamos demasiado lejos en el futuro se aplana la predicción
```



```{r}
library(MTS)

# Diferenciando la serie de tiempo multivariante
stnry = diffM(X_train)

# Ajustar un modelo VAR a la serie diferenciada
var_model <- VAR(stnry, p = 10) # Ajusta 'p' según los criterios de selección de modelo

# Generar pronósticos usando el modelo VAR
fcast <- predict(var_model, n.ahead = n_obs)

# Extraer los valores pronosticados para el índice DAX y revertir la diferenciación
DAX_forecasted <- cumsum(fcast$fcst$DAX[, "fcst"]) + tail(X_train[, "DAX"], 1)

# Combinar los valores reales del DAX y los pronosticados en un objeto de serie de tiempo
DAX_combined <- ts(c(X_train[, "DAX"], DAX_forecasted), start = start(EuStockMarkets), frequency = frequency(EuStockMarkets))

# Crear un objeto zoo para la serie combinada
xx <- zoo(DAX_combined[1760:1860])

# Graficar los valores reales y pronosticados con una separación visual
xyplot(xx, grid = TRUE, panel = function(x, y, ...) {
    # Graficar los valores reales en azul
    panel.xyplot(x[1:(length(x) - n_obs)], y[1:(length(y) - n_obs)], col = "blue", ...)
    
    # Graficar los valores pronosticados en rojo
    panel.xyplot(x[(length(x) - n_obs + 1):length(x)], y[(length(y) - n_obs + 1):length(y)], col = "red", ...)
})

```






















