---
title: "DATOS MACROECONOMICOS DE SUDÁFRICA"
output:
  html_document:
    df_print: paged
---

By: Ael-Dev



## Diccionario de variables:
  - GDP (PIB)
  - INF (tasa de inflación)
  - INT (tasa de interés)

## Leer dataset
```{r}
library(readr)

data <- read_csv('https://raw.githubusercontent.com/ecabestadistica/series-temporales-multivariantes/master/2.%20Casos%20de%20estudio%20en%20R/B.%20Datos%20macroecon%C3%B3micos%20de%20Sud%C3%A1frica/data_sa.csv',
                 col_types = cols(
                                   dates = col_double(),
                                   GDP = col_double(),
                                   U = col_double()
                                   )
                 )
head(data)

```
Se observa que los datos son trimestrales

## Análisis exploratorio de los datos (EDA)
```{r}
library(tseries)

# Convertir las series a objeto ts
gdp <- ts(data$gdp, start = c(1981, 2), freq = 4) # Se establece el inicio en el año 1981, segundo trimestre, con una frecuencia de 4 (trimestral).
inf <- ts(data$inf, start = c(1981, 2), freq = 4)
int <- ts(data$int, start = c(1981, 2), freq = 4)


```

```{r}
dat.mts=cbind(gdp, inf, int)  # Combinar series en matriz dat.mts

plot(dat.mts)  # Graficar las series temporales
```

```{r}

# Con autoplot:
library(ggplot2)  # Cargar librería ggplot2
library(ggfortify)  # Cargar librería ggfortify

autoplot(dat.mts)  # Generar gráfico con ggplot2
```

## Dividir la serie en conjunto de entrenamiento y prueba
```{r}

library(dplyr)

n_obs=10 # nro de obs
end=dim(dat.mts)[1] # indice final del ultimo dato del dataset
X_train = dat.mts [1:(end-n_obs),]  # Crear conjunto de entrenamiento
X_test = dat.mts [(end-n_obs+1):end,]  # Crear conjunto de prueba
dim(X_test)  # Mostrar dimensiones de X_test

```
Se obtiene 10 datos reservados y 3 columnas


## Prueba de estacionariedad

- H0: Serie = Estacionria
- H1: Serie != Estacionaria
```{r}
apply(X_train, 2, adf.test)  # Realizar prueba ADF por columnas en X_train
```
* Se observa que GDP e INT no son estacionarias.
* INF si es estacionaria


## Estudiar un modelo para ver la relación entre la tasa de inflación y la tasa de interés INF e INT
```{r}
# para así que obviar el hecho 
# de que GDP no sea estacionaria porque no la vamos a utilizar
X_train_new <- X_train[,2:3]  # Seleccionar columnas relevantes para el modelo
```


## VAR modeling
```{r}
# Identificación del orden del modelo
library(vars)
VARselect(X_train_new, type = "none", lag.max = 12)  # Seleccionar orden del modelo VAR
```
Según el criterio AIC es que se debe considerar hasta 3 retrasos (orden 3)


## Creando el modelo VAR
```{r}
var.a <- vars::VAR(X_train_new,
                   
                   lag.max = 10, # max retrasos
                   
                   ic = "AIC", # criterio 
                   
                   type = "const")  # Crear modelo VAR

summary(var.a)  # Resumen del modelo
```
## Diagnosis del modelo (Portmanteau test para objetos var)
```{r}
bv.serial= serial.test(var.a)  # Realizar test Portmanteau
bv.serial
```
P-value es > 0.05, por lo que no es necesario realizar la diferenciación


## Grafico de la diagnosis
```{r}
plot(bv.serial, names = "int")  # Graficar resultados para variable int
plot(bv.serial, names = "inf")  # Graficar resultados para variable inf
```
## Forecasting

```{r}
predictions <- predict(var.a, n.ahead = 10, ci = 0.90)  # Realizar pronósticos a 10 periodos con intervalo de confianza del 90%
plot(predictions, names = "int")  # Graficar pronósticos para variable int

```

```{r}
predictions <- predict(var.a, n.ahead = 10, ci = 0.90)  # Realizar pronósticos a 10 periodos en el futuro, con intervalo de confianza del 90%
plot(predictions, names = "inf")  # Graficar pronósticos para variable inf
```

```{r}
# Otro gráfico 
fanchart(predictions, names = "int")  # Gráfico adicional para variable int
fanchart(predictions, names = "inf")  # Gráfico adicional para variable inf

```

## Evaluación del modelo
```{r}
pred=predictions$fcst
rmse=sqrt(mean((X_test[,2]-pred$inf)^2))
cat('RMSE inf: ', rmse)

```
```{r}
rmse=sqrt(mean((X_test[,3]-pred$int)^2))
cat('RMSE int: ', rmse)
```
Se observa que los resultdos para RMSE son aceptables


## Entrenando con todos los datos
```{r}
# Creando el modelo VAR con todas las variables relevantes
var.a <- vars::VAR(dat.mts[,2:3],
                   
                   lag.max = 10,
                   
                   ic = "AIC",
                   
                   type = "const")  # Crear modelo VAR con todas las variables relevantes

summary(var.a)  # Resumen del nuevo modelo
```

```{r}
## Diagnosis del modelo (Portmanteau test para objetos var)
bv.serial= serial.test(var.a)  # Realizar test Portmanteau nuevamente

plot(bv.serial, names = "int")  # Graficar resultados para variable int
plot(bv.serial, names = "inf")  # Graficar resultados para variable inf

```


```{r}
## Forecasting usando el modelo VAR (Hallando los pronósticos)
predictions <- predict(var.a, n.ahead = 10, ci = 0.95)  # Realizar pronósticos a futuro con intervalo de confianza del 95%
plot(predictions, names = "int")  # Graficar pronósticos para variable int


```


```{r}
## Forecasting usando el modelo VAR (Hallando los pronósticos)
predictions <- predict(var.a, n.ahead = 10, ci = 0.95)   # Realizar pronósticos a futuro con intervalo de confianza del 95%
plot(predictions, names = "inf")   # Graficar pronósticos para variable inf

```


```{r}
## Más adelante en el futuro "n.ahead=50"
predictions <- predict(var.a, n.ahead = 50, ci = 0.95)   # Realizar pronósticos a futuro con intervalo de confianza del 95%
plot(predictions, names = "int")   # Graficar pronósticos para variable int

```


```{r}
#"n.ahead=50"
predictions <- predict(var.a, n.ahead = 50, ci = 0.95)   # Realizar pronósticos a futuro con intervalo de confianza del 95%
plot(predictions, names = "inf")   # Graficar pronósticos para variable inf

```

## Tamaño de los intervalos de confianza
```{r}

diff_IC_int=predictions$fcst$int[,3]-predictions$fcst$int[,2]   # Calcular longitud de IC para variable int
plot(diff_IC_int, main="Longitud de los IC vs cantidad de pronósticos a futuro - INT", xlab='Cantidad de datos pronosticados en el futuro', ylab='Longitud del IC')   # Graficar longitud de IC vs cantidad de pronósticos futuros para variable int

```
Cantidad de datos a futuro a predecir 8 a 10.

```{r}

diff_IC_inf=predictions$fcst$inf[,3]-predictions$fcst$inf[,2]   # Calcular longitud de IC para variable inf
plot(diff_IC_inf, main="Longitud de los IC vs cantidad de pronósticos a futuro - INF", xlab='Cantidad de datos pronosticados en el futuro', ylab='Longitud del IC')   # Graficar longitud de IC vs cantidad de pronósticos futuros para variable inf
```
Cantidad de posibles valores a futuro a predecir 10

* A mayor cantidad de datos al futuro a predecir mayor error, por lo tanto se perderá precisión y poder predictivo
